臺灣高等法院臺中分院刑事判決
110年度交上易字第463號
上  訴  人  
即  被  告  邱文星


選任辯護人  朱昌碩  律師
上列上訴人因過失傷害案件，不服臺灣苗栗地方法院109年度交
易字第279號中華民國110年3月24日第一審判決（起訴案號：臺
灣苗栗地方檢察署109年度調偵字第80號），提起上訴，本院判
決如下：
    主  文
原判決撤銷。
邱文星犯過失傷害致人重傷罪，處有期徒刑陸月，如易科罰金
  ，以新臺幣壹仟元折算壹日。緩刑貳年。 
    犯罪事實
一、邱文星於民國108年6月1日21時30分許，駕駛車牌號碼000-0
    000號自用小客車，沿苗栗縣竹南鎮西濱快速公路由北往南
    方向行駛，行經該路段92.1公里處，為拿取放置於汽車後座
    之手機電池，本應注意不得於顯有妨礙其他人、車通行處所
    停車，且臨時停車時，汽車駕駛人開關車門，應注意其他車
    輛並讓其先行，又開車門之際，應先確認安全無虞後，再將
    車門開啟至可供出入幅度，迅速上、下車，而依當時視距良
    好等一切情狀，並無不能注意之情事，竟疏未注意及此，貿
    然將其駕駛之上開車輛臨時停放在其行進方向右側並跨占機
    車慢車道，且未確認直行中之其他車輛，即下車開啟左後車
    門取物，適有陳○貞騎乘車牌號碼000-000號普通重型機車，
    沿該路段同向自後行駛至此，迨見上開車輛開啟車門及站立
    於該處之邱文星時，已然煞避不及而撞擊之，陳○貞因此人
    車倒地，並受有創傷性右側硬腦膜下出血及右側顱內出血併
    中線偏移、雙側蜘蛛膜下腔出血、顱骨切除術後器質性腦症
    群併智能損傷、左側第一肋骨骨折等傷害，且術後雖經治療
    及復健，仍受有中樞神經系統機能遺存顯著障害，致終身無
    工作能力，其左側肢體較無力，預判無法回復受傷前狀態，
    左上肢機能並已達嚴重減損等重傷害。旋邱文星肇事後，於
    有偵查犯罪職權之機關或個人發覺其前開過失傷害致人重傷
    之犯行前，自動向有偵辦犯罪職權之警員坦承肇事而自首，
    且主動接受裁判。
二、案經陳○貞訴由苗栗縣警察局竹南分局報請臺灣苗栗地方檢
    察署檢察官偵查起訴。 
    理  由
一、證據能力方面：
    按刑事訴訟法第159條之5規定：「（第1項）被告以外之人
    於審判外之陳述，雖不符前4條之規定，而經當事人於審判
    程序同意作為證據，法院審酌該言詞陳述或書面陳述作成時
    之情況，認為適當者，亦得為證據。（第2項）當事人、代
    理人或辯護人於法院調查證據時，知有第159條第1項不得為
    證據之情形，而未於言詞辯論終結前聲明異議者，視為有前
    項之同意」，其立法意旨在於傳聞證據未經當事人之反對詰
    問予以核實，原則上先予排除，惟若當事人已放棄詰問或未
    聲明異議，基於證據資料愈豐富，愈有助於真實發現之理念
    ，且強化言詞辯論原則，法院自可承認該傳聞證據例外擁有
    證據能力。經查，有關下述所引用未符合刑事訴訟法第159
    條之1至第159條之4所示之證據，業經本院於審理時當庭直
    接提示而為合法之調查，且檢察官、上訴人即被告邱文星（
    下稱被告）及其辯護人均未於言詞辯論終結前聲明異議（見
    本院卷第291至300頁），本院審酌前開證據作成或取得之狀
    況，並無非法或不當取證之情事，故認為適當而均得以作為
    證據，是前開證據依刑事訴訟法第159條之5之規定，均具有
    證據能力。
二、訊據被告對於上揭事實坦承不諱（見本院卷第297頁），且
    查：
(一)被告前開於本院審理時之自白，復有證人即告訴人陳○貞於
    警詢（見108年度偵字第6969號卷第23至33頁）、證人即告
    訴人陳○貞之配偶紀○忠於本院審理時（見本院卷第169至182
    頁）之證述在卷可稽，並有交通部公路總局新竹區監理所10
    9年5月4日竹監鑑字第1090066627號函及所附交通部公路總
    局新竹區監理所竹苗區車輛行車事故鑑定會鑑定意見書（見
    109年度調偵字第80號卷第23至28頁）、為恭醫療財團法人
    為恭紀念醫院（下稱為恭紀念醫院）108年7月23日乙種診斷
    證明書、道路交通事故現場圖、道路交通事故調查表㈠、㈡、
    苗栗縣警察局舉發違反道路交通管理事件通知單、苗栗縣警
    察局竹南分局竹南派出所道路交通事故肇事人自首情形紀錄
    表、車牌號碼000-000號重型機車、車牌號碼000-0000號自
    小客車之車輛詳細資料報表、證號查詢機車駕駛人、證號查
    詢汽車駕駛人（見108年度偵字第6969號卷第53頁、第57至6
    2頁、第97頁、第101頁、第113至119頁）、童綜合醫療社團
    法人童綜合醫院109年8月24日(109）童醫字第1087號函及所
    附告訴人陳○貞之病歷資料、為恭紀念醫院109年8月24日為
    恭醫字第1090000465號函及所附病歷資料、交通部公路總局
    109年9月17日路覆字第1090103242號函附之交通部公路總局
    車輛行車事故鑑定覆議會覆議意見書（覆議字第0000000號
    ）、為恭紀念醫院109年12月22日為恭醫字第1090000678號
    函（見原審卷第57至317頁、第323至325頁、第401頁）、證
    人紀○忠於本院審理作證時所提出之為恭紀念醫院診斷證明
    書、檢查報告（見本院卷第185至209頁）、為恭紀念醫院11
    0年8月6日為恭醫字第1100000379號函文（見本院卷第221頁
    ）及現場等照片32幀（見108年度偵字第6969號卷第63至93
    頁）在卷可憑，足認被告之前開自白與事實相符而為可信。
(二)按汽車停車時，顯有妨礙其他人、車通行處所，不得停車；
　　汽車臨時停車或停車，汽車駕駛人或乘客開啟或關閉車門時
    ，應注意行人、其他車輛，並讓其先行，且應於開啟或關閉
    車門時，確認安全無虞後，再將車門開啟至可供出入幅度，
    迅速下車並關上車門，道路交通安全規則第112條第1 項第9
    款、第5項第3、4款分別定有明文。本案被告既領有普通小
    型車駕駛執照，此有證號查詢汽車駕駛人1份（見108年度偵
    字第6969號卷第119頁）在卷可明，則被告對於上開規定理
    應知之甚詳，且依當時雖為晚間、然視距尚屬良好（有道路
    交通事故調查表㈠及現場照片在卷可參，見108年度偵字第69
    69號卷第21頁、第63至69頁）等一切情狀，被告並無不能注
    意之情事，詎被告駕駛自用小客車臨時停車時，竟疏未注意
    ，而將所駕自用小客車輛臨時停放在其行進方向右側並跨占
    機車慢車道，且未確認直行中之其他車輛，疏未確實注意觀
    看後方是否有車輛經過，並讓其先行，即貿然開啟左後車門
    取物，致使同向行駛在後、由告訴人陳○貞騎乘之機車，因
    一時措手不及而無法閃避（告訴人陳○貞無肇事因素），乃
    發生碰撞，致告訴人陳○貞因此倒地而受有前揭重傷害，被
    告之駕車行為自有過失，且被告上揭過失行為與告訴人陳○
    貞所受之重傷害結果間，具有相當之因果關係，被告自應負
    過失傷害致人重傷之罪責。
(三)被告於本院審理時已自白前開過失傷害致人重傷之犯行，雖
    被告於上訴本院之初，曾於其上訴理由爭執告訴人陳○貞於
    案發時騎駛機車，有超速行駛及不應騎駛於被告停車線道之
    與有過失情形，及片面自述以告訴人陳○貞於案發後已可自
    行徒步及工作，認告訴人陳○貞因本件車禍所受傷害非屬重
    傷云云。然證人即告訴人陳○貞於警詢時堅稱伊於案發時之
    車速為時速30至40公里左右等語（見108年度偵字第6969號
    卷第29頁），且未有證據足認告訴人陳○貞當時之車速有逾
    限速即時速40公里（參見道路交通事故調查報告表所載之限
    速，見108年度偵字第6969號卷第59頁）之情，被告空言告
    訴人陳○貞於案發時騎乘機車超速云云，並無可採。又被告
    於本院審理時已自承伊停車之位置，確有占用到機車道等語
    （見本院卷第181頁），並有道路交通事故調查報告表及案
    發現場照片（見108年度偵字第6969號卷第57頁、第63至69
    頁）在卷可明，被告上訴理由認告訴人陳○貞並無路權云云
    ，亦無可信。再告訴人陳○貞於車禍後確受有前開重傷害而
    無法工作等情，除據證人紀○忠於本院審理時證述明確（見
    本院卷第169至176頁）外，並有證人紀○忠於本院審理時所
    提出之為恭紀念醫院診斷證明書、檢查報告（見本院卷第18
    5至209頁）及本院依職權函詢為恭紀念醫院後，經該醫院以
    110年8月6日為恭醫字第1100000379號函文回覆告訴人陳○貞
    之左上肢機能確符合嚴重減損之情事等語（見本院卷第221
    頁）在卷可憑，告訴人陳○貞因本件車禍所受傷勢確已達於
    重傷害之程度，足可認定。被告於本院審理過程徒以來源及
    拍攝者均不明、且無法據以判斷告訴人陳○貞因本案車禍所
    受傷害導致其智能損傷及左上肢機能嚴重減損情形之告訴人
    陳○貞在乘坐在機車後座被搭載及行走散步等照片（見本院
    卷第139至149頁），出於一己之主觀揣測，爭執告訴人陳○
    貞所受傷勢僅為普通傷害而非重傷云云，亦無可採。
(四)基上所述，本件事證明確，被告前開過失傷害致人重傷犯行
    足可認定。
三、法律適用方面：
(一)核被告所為，係犯刑法第284條後段之過失傷害致人重傷罪
    。檢察官起訴書雖認被告係犯刑法第284條前段之過失傷害
    罪，惟此業經原審到庭檢察官當庭更正起訴法條為同法第28
    4條後段之過失傷害致人重傷罪（見原審卷第416頁），附此
    說明。
(二)被告肇事後，於有偵查犯罪職權之機關或個人發覺其前開過
    失致重傷之犯行前，自動向有偵辦犯罪職權之警員坦承肇事
    而自首，且主動接受裁判等情，有苗栗縣警察局竹南分局道
    路交通事故肇事人自首情形紀錄表（見108年度偵字第6969
    號卷第101頁）在卷可稽，被告合於自首之要件，爰依刑法
    第62條前段之規定減輕其刑。
四、本院將原判決撤銷改判之說明：
(一)原審認被告上開過失傷害致人重傷犯行之事證明確，予以論
    罪科刑，固非無見。惟查，被告上訴本院後，已於110年8月
    10日就本案民事部分與告訴人陳○貞調解成立，被告同意給
    付告訴人陳○貞新臺幣（下同）380萬元（含強制保險理賠金
    ，並含失能給付），告訴人陳○貞已領取強制保險理賠金160
    萬元，被告並於調解成立之日當場給付50萬元，由告訴人陳
    ○貞之調解時代理人紀○忠點收無訛，被告復業依調解內容於
    110年9月20日前之同年月7日，由泰安產物保險股份有限公
    司（下稱泰安產物保險公司）給付告訴人陳○貞170萬元，告
    訴人陳○貞同意依法對被告輕判或給予緩刑之宣告等情，有
    臺灣苗栗地方法院110年度苗司簡調字第250號調解筆錄、泰
    安產物保險公司函文（見本院卷第243至244頁、第265頁）
    在卷可憑，原判決未及審酌被告前開上訴本院後之犯罪後態
    度，作為有利於被告之量刑事由，稍有未合。被告上訴意旨
    執前詞否認主張告訴人陳○貞於本件車禍與有過失，及告訴
    人陳○貞因車禍所受傷害非重傷云云，並據此爭執原判決之
    量刑，及以自陳於原審未能與告訴人陳○貞和解之原因等情
    ，請求從輕量刑，因被告辯稱告訴人陳○貞與有過失及其所
    受非屬重傷害部分，依本判決前開理由欄二、(三)所示事證
    及論述，非可憑採，故被告以此本院未可採信之自述前提，
    對原判決之量刑有所爭執，亦無可信，且被告其餘認原判決
    量刑過重之內容，俱未依法指摘或表明第一審判決有何足以
    影響於其量刑本旨之違法或不當，均為無理由。惟原判決既
    有本段上揭微疵存在，即屬無可維持，自應由本院將原判決
    予以撤銷改判。
(二)爰審酌被告前未曾因案受科刑之紀錄（有臺灣高等法院被告
    前案紀錄表1份在卷可參），素行堪稱良好，領有普通小型
    車駕駛執照之智識程度，自陳從事○○○○業等家庭、經濟狀況
    ，如犯罪事實欄一所示過失傷害致人重傷之疏失情節，告訴
    人陳○貞所受重傷害之程度，對告訴人陳○貞所生之損害，及
    被告犯罪後自首、坦承犯行，且已就民事部分與告訴人陳○
    貞調解成立及履行完畢（詳如前述）等犯罪後態度等一切情
    狀，量處如主文第二項所示之刑，並諭知易科罰金之折算標
    準，以示懲儆。末查，被告前未曾因故意犯罪受有期徒刑以
    上刑之宣告，有上開臺灣高等法院被告前案紀錄表1份在卷
    可按，本院考量被告因一時不慎致罹刑典，且於車禍發生後
    自首、坦承犯行，並於上訴本院後，已就民事部分與告訴人
    陳○貞調解成立及履行完畢，並經前開調解筆錄載明告訴人
    陳○貞同意給予被告緩刑之宣告（參見前述），堪認被告經
    此科刑教訓後，當知所警惕而無再犯之虞，因認被告所受宣
    告之刑，以暫不執行為適當，爰併予宣告緩刑2年，以啟自
    新。
據上論斷，應依刑事訴訟法第369條第1項前段、第364條、第299
條第1項前段（依判決格式簡化原則，僅引用程序法條文），判
決如主文。
本案經檢察官林宜賢提起公訴，檢察官劉家芳到庭執行職務。
中　　華　　民　　國　　110 　年　　10　　月　　28　　日
                  刑事第十二庭  審判長法　官  張國忠
                                      法　官  高文崇
                                      法　官  李雅俐
以上正本證明與原本無異。
不得上訴。
                                      書記官  蕭怡綸

中　　華　　民　　國　　110 　年　　10　　月　　28　　日
附錄論罪科刑法條：
刑法第284條：
因過失傷害人者，處1年以下有期徒刑、拘役或10萬元以下罰金
；致重傷者，處3 年以下有期徒刑、拘役或30萬元以下罰金。